臺北高等行政法院判決
　　　　　　　　　　　　　　　　　　 96年度訴字第00724號
　　　　　　　　　　　　　　　.
原　　　告　印度商．比爾蓋而有限公司（BILCARE LIMITED）
代　表　人　甲○○○○○○A.
訴訟代理人　徐偉　律師
複代 理 人　陳志隆　律師
被　　　告　經濟部智慧財產局
代　表　人　蔡練生（局長）住同上
訴訟代理人　乙○○
上列當事人間因商標註冊事件，原告不服經濟部中華民國95年12
月20日經訴字第09506185150 號訴願決定，提起行政訴訟，本院
判決如下：
    主  文
原告之訴駁回。
訴訟費用由原告負擔。
    事  實
一、事實概要：
    原告前於民國94年5 月30日以「Bilcare 」商標（下稱系爭
    商標，如附圖1 ），指定使用於商標法施行細則第13條所定
    商品及服務分類表第5 類之「包紮傷口用繃帶、醫用石膏、
    醫療用膠布、絆創膏、醫療用膠帶、敷藥用材料、人體及動
    物用藥品、填牙材料、牙蠟」商品，向被告申請註冊。案經
    被告審查，認本件商標與註冊第0000000 號「BIOCARE 」商
    標（下稱據以核駁商標，如附圖2 ）構成近似，復均指定使
    用於同一或類似之繃帶等商品，以具有普通知識經驗之消費
    者，於購買時施以普通之注意，可能會有所混淆而誤認其商
    品係源自於相同或雖不相同但有關聯之產製者，而產生混淆
    誤認之虞，應不准註冊，乃以95年9 月22日商標核駁第2953
    23號審定書為核駁之處分。原告不服，提起訴願，經遭駁回
    ，遂向本院提起行政訴訟。
二、兩造聲明：
　(一)原告聲明：
    1.訴願決定及原處分均撤銷。
    2.命被告就系爭商標為准予註冊之審定。
    3.訴訟費用由被告負擔。
  (二)被告聲明：
    1.駁回原告之訴。
    2.訴訟費用由原告負擔。
三、兩造之爭點：系爭商標指定使用於商標法施行細則第13條所
    定商品及服務分類表第5 類之商品，是否該當現行商標法第
    23條第1 項第13款之規定，而應不准註冊？
  (一)原告主張之理由：
    1.系爭商標與據以核駁商標經通體觀察比對，並未構成相同
      或近似：
      (1)現行商標法第23條第1 項第13款之適用，除二商標必須
        構成相同或近似外，更需以是否有致相關消費者混淆誤
        認之虞為主要判斷基準。設若兩商標根本不構成相同或
        近似，或並無使人產生混淆誤認之虞，自無上開條款規
        定之適用。
      (2)所謂「有致相關公眾混淆誤認之虞」係指商標有使相關
        消費者對其所表彰之商品來源或產製主體發生混淆誤認
        之虞而言。而判斷是否有混淆誤認之虞，依被告公告之
        「混淆誤認之虞」審查基準規定（下稱審查基準），列
        有各項相關參考因素，其中商標近似與商品或服務類似
        要素，依前揭法條規定係為必須具備之要件。而判斷商
        標近似與否，應總括商標全體，就其外觀、名稱、觀念
        加以觀察，有無致一般消費者混淆誤認之虞，並非某一
        定部分相同或近似，該商標即屬近似商標，上開見解迭
        經改制前行政法院72年度判字第1395號判決、71年度判
        字第419 號判決、69年度判字第124 號判決等闡釋甚明
        在案。
      (3)易言之，判斷商標是否近似應以商標圖樣整體、異時異
        地隔離觀察是否有足以造成消費者混淆誤認之虞。又「
        商標是否相同或近似應以具有普通知識經驗之消費者，
        於購買時施以普通之注意為準」審查準則5.2.3 均有明
        文。經查，本件兩商標就文字外觀設計、讀音、觀念整
        體觀察，匠意巧思各有不同，並非屬相同或近似商標：
        兩造商標文字外觀設計態樣迥異：
          系爭「Bilcare 」商標乃係擷取原告英文名稱「Bilc
          are Limited 」之特取部分，並以此表彰其所提供之
          商品。系爭商標與據以核駁「BIOCARE 」商標，兩相
          比對之下，可顯見二者不僅起首外文「Bi」與「BIO
          」字義不同，且兩造商標英文字體亦有明顯極大之設
          計上差異，文字大小寫配置亦有不同，更何況系爭商
          標「i 」字母上方搭配有「+ 」符號足資突顯二商標
          之差異性。是以，兩商標在外觀構圖及設計意匠上，
          簡繁顯然有別，予人寓目印象明顯不同，難謂有使人
          產生混同誤認之虞，自無首揭條款規定之適用。
        兩造商標讀音有明顯差異：
          兩商標之英文讀音不同，是以，二商標整體於連貫唱
          呼之際，彼此易於區辨，絕不致使人產生混同誤認之
          虞，自難認為有構成讀音近似之疑。
        兩造商標觀念迥異其趣：
          兩商標不僅在外觀及讀音上明顯不同，在觀念上亦迥
          異其趣。其中，系爭商標之字首「BIO 」具有「生命
          」、「生物」之意；而據以核駁商標之字首「Bi」則
          有「二」、「雙」之字義，二者明顯不同，且均屬英
          文初學者即曾習知的基礎英文單字，相關消費者必然
          能清楚區辨而不致產生誤認。職此，兩造商標予一般
          消費者之觀念印象既已殊異，自無致生混淆誤認之虞
          。
    2.系爭商標與據以核駁商標並無使人產生混淆誤認之虞：
      (1)商標係用以表彰商品或服務之來源，供消費者於購買商
        品或服務時作為判斷商品之產製者或服務之提供者之判
        斷依據及標準。職此，果若商標並無造成消費者混淆、
        誤認之虞，自無限制商標權人取得商標權之理。再者，
        商標通常係以整體圖樣呈現在消費者眼前，而非割裂為
        各部分分別呈現，是商標近似之判斷，自應以商標圖樣
        整體為觀察，並以一般社會通念及市場交易情形為依據
        ，審查基準5.2.3 著有明文。
      (2)本件系爭「Bilcare 」商標與據以核駁「BIOCARE 」商
        標整體觀察，不僅字體設計迥然相異，其外文字首一為
        「Bi」一為「BIO 」，二者字義、外觀及讀音均相差甚
        遠，更何況系爭商標尚結合有「+ 」符號足資區辯，根
        本不致使消費者對二者產生錯誤聯想。
      (3)就商標識別性之強弱言之，兩商標字尾雖均有相仿英文
        「CARE」，然該字樣乃屬普通習知習見之外文，其字義
        在一般人的印象裡，均認為是中文「看護、保護、照料
        」之意，並不具獨創性，依被告審查基準5.1 規定應屬
        弱勢文字商標，更遑論經原告搜尋結果，發現國內以「
        BI OCARE」作為商標圖樣之一部，申請註冊於同一或類
        似之「醫療器具及儀器」商品且獲准註冊者，不乏其例
        ，更足證外文「CARE」字樣確為一般常見詞彙，根本不
        具有顯著性。且系爭商標與據以核駁商標，二者極易於
        區辨，洵無被告所指稱有使人產生混淆誤認之虞。職此
        ，兩商標圖樣是否有致公眾對其所表彰商品之來源或出
        處發生混淆誤認之虞，自應綜合商標圖樣整體觀察始為
        允當。
    3.下列案例所揭示之意旨，益足以佐證本件系爭商標與據以
      核駁商標並未構成近似，無致消費者產生混淆誤認之虞，
      茲酌列舉三實例供卓參：
      (1)本院90年度訴字第5156號判決：「系爭商標『AME 及圖
        』係由外文「AME 」及電子環繞設計圖形所聯合組成，
        與據以異議商標『AMD 』相較，二者雖有相同之首二字
        母「A 」與「M 」二個字母。然查二造商標圖樣上之外
        文「AME 」及「AMD 」本屬簡單易辨之三個英文字母，
        又其末字母之「E 」與「D 」外觀迥然有異，無相彷彿
        之處」。
      (2)本院90年度訴字第3489號判決：「系爭商標『VEGA英文
        設計及圖』之圖形部分，予人深刻之印象，整體觀察顯
        與單純由英文字母組合而成之單字有別；而據以核駁商
        標『VEGA』，係由一般字體所構成之單純外文『VEGA』
        ，是以二商標，圖形一有一無，且系爭商標之起首字母
        較據以核駁商標多一個『I 』，外觀已顯見其差異，雖
        兩商標均有『VEGA』四個字，但系爭商標『IVEGA 』並
        無特定之意義，但據以核駁商標『VEGA』則具有『織女
        星』之字義，兩者意義顯有不同，故兩商標非近似」。
      (3)本院91年度訴字第612 號判決：「系爭商標『LACTUM』
        是由未經設計之大寫粗體黑色英文字母L ．A ．C ．T
        ．U ．M 排列而成，構圖極為單純；而據以異議商標『
        LA CTEL Device』則是由英文lactel及圖形聯合構成，
        其英文部分是由特別設計之小寫花體黑邊鏤空英文字母
        l- a-c-t-e-l排列而成，就兩造商標英文字體部分比較
        ，即有明顯極大的設計上差異，....與系爭商標單純之
        印刷體英文字比較，兩商標在外觀構圖及設計意匠上簡
        繁顯然有別，予人印象明顯不同，讀音亦異，二者圖樣
        經通體觀察，無致混同誤認之虞」。
  (二)被告主張之理由：
    1.商標法第23條第1 項第13款所謂有致消費者混淆誤認之虞
      ，係指商標給予消費者的印象，可能致使消費者混淆而誤
      認商品/ 服務之來源，包括誤認來自不同來源的商品/ 服
      務以為來自同一來源，或者誤認二商標之使用人間存在關
      係企業、授權關係、加盟關係或其他類似關係。而判斷是
      否有混淆誤認之虞，被告公告之「混淆誤認之虞」審查基
      準（下稱審查基準），列有各項相關參考因素。其中商標
      近似及商品/ 服務類似二項要素，依前揭法條規定為必須
      具備之要件。其他參酌要素則視個案中是否存在而為斟酌
      ，合先敘明。
    2.本件存在之相關因素之審酌：
      (1)商標是否近似暨其近似之程度：
        商標近似係指二商標予人之整體印象有其相近之處，若
        其標示在相同或類似的商品/ 服務上時，以具有普通知
        識經驗之消費者，於購買時施以普通之注意，可能會有
        所混淆而誤認二商品/ 服務來自同一來源或誤認不同來
        源之間有所關聯（審查基準5.2.1 參照）。經核商標近
        似之判斷得就二商標外觀、觀念及讀音為觀察，本件原
        告申請註冊之系爭商標與據以核駁商標相較，除其中第
        三個字母為「l 」或「O 」之些微差異外，其餘外文皆
        有排列順序相同之「B 、i 、c 、a 、r 、e 」等字母
        ，於異時異地整體隔離觀察，以具有普通知識經驗之消
        費者，於購買時施以普通之注意，可能會有所混淆而誤
        認二商品來自同一來源或雖不相同但有關聯之來源，應
        屬構成近似之商標。
      (2)商品是否類似暨其類似之程度：
        商品類似係指二個不同的商品，在功能、材料、產製者
        或其他因素上具有共同或關聯之處，如果標上相同或近
        似的商標，依一般社會通念及市場交易情形，易使商品
        消費者誤認其為來自相同或雖不相同但有關聯之來源，
        則此二個商品間即存在類似的關係（審查基準5.3.1 參
        照）。本件商標指定使用之「包紮傷口用繃帶、醫用石
        膏、醫療用膠布、絆創膏、醫療用膠帶、敷藥用材料」
        等商品與據以核駁商標所指定之「支撐繃帶」商品相較
        ，二者皆為醫療上用於包覆受傷部位之用品，其原料、
        用途、功能大致相當，且常來自相同之產製業者，如標
        示相同或近似的商標，依一般社會通念及市場交易情形
        ，易使一般商品消費者誤認其為來自相同或雖不相同但
        有關聯之來源，則所指定使用之商品間應屬存在相當程
        度之類似關係。
    3.至原告所舉多件以「BIOCARE 」作為商標圖樣之一部分，
      獲准註冊案例，或高等行政法院判決未構成近似，無致消
      費者產生混淆誤認之虞案例一節。經查所舉案例其文字組
      合之態樣及商標概念與本件案情有別，基於商標審查個案
      拘束原則，自不得比附援引執為本件應准註冊之依據。
    理  由
一、按商標「相同或近似於他人同一或類似商品或服務之註冊商
    標或申請在先之商標，有致相關消費者混淆誤認之虞者」不
    得註冊，為商標法第23條第1 項第13款本文所規定。所謂「
    有致相關消費者混淆誤認之虞」者，係指兩商標因相同或構
    成近似，致使相關消費者誤認為同一商標，或雖不致誤認兩
    商標為同一商標，但極有可能誤認兩商標之商品或服務為同
    一來源之系列商品或服務，或誤認兩商標之使用人間存在關
    係企業、授權關係、加盟關係或其他類似關係而言。而判斷
    有無混淆誤認之虞，則應參酌商標識別性之強弱、商標之近
    似及商品或服務類似等相關因素之強弱程度、相互影響關係
    及各因素等綜合認定是否已達有致相關消費者產生混淆誤認
    之虞。
二、經查，系爭商標圖樣係由外文「Bilcare 」所組成，其中i
    字母上方略加變更為「+ 」符號之設計，仍未脫離予人印象
    係「i 」字母之表現。而據以核駁商標則係由外文「BIOCAR
    E 」所組成，二者相較，其等之商標圖樣上僅外文之第3 個
    字母「l 」與「O 」之不同，其餘字母及排列順序均屬相同
    ，並非僅有兩商標後半部之外文「CARE」相仿而已。兩商標
    外觀於異時異地整體隔離觀察，或讀音連貫唱呼之際，以具
    有普通知識經驗之消費者，於購買時施以普通之注意，難謂
    易於分辨，應屬構成近似之商標。原告主張兩商標在外觀明
    顯不同，英文讀音不同，絕不致使人產生混同誤認之虞，自
    難認為有構成近似一節，非屬可採。復查，本件商標指定使
    用於「包紮傷口用繃帶、醫用石膏、醫療用膠布、絆創膏、
    醫療用膠帶、敷藥用材料、人體及動物用藥品、填牙材料、
    牙蠟」商品，而據以核駁商標指定使用於「醫療器具及儀器
    、按摩、減肥、電氣美容儀器、手術用口罩、醫療用手套、
    醫療用可拋棄式手套、奶瓶、奶嘴、避孕用品、眼罩、耳罩
    、冰枕、冰袋、熱水袋、藥品餵食器、醫療用護腰、醫療用
    之棉花夾、支撐繃帶」商品，是兩商標所指定使用之商品顯
    屬同一或類似之醫療用品。綜合衡酌本件商標與據以核駁商
    標圖樣上之外文幾乎完全相同，其近似程度極高，所指定使
    用之商品復屬同一或高度類似醫療商品，以具有普通知識經
    驗之相關消費者於購買時施以普通之注意，易產生其商品係
    源自於同一產製主體或雖不相同但有關聯之聯想，而致生混
    淆誤認之虞，系爭商標之申請註冊，應有首揭商標法第23條
    第1 項第13款規定之適用，而不得註冊。至於原告所舉其他
    以「BIOCARE 」作為商標圖樣之一部分而獲准註冊，或本院
    其他認定非屬近似商標之案例，經核其等商標圖樣與本件商
    標有別，案情各異，自難比附援引執為本件商標應准予註冊
    之論據。從而，系爭商標註冊申請有違商標法第23條第1 項
    第13款前段之規定，被告據此而為核駁系爭商標註冊申請之
    處分，於法核無不合。訴願決定予以維持，亦無違誤。原告
    訴請撤銷訴願決定及原處分，並命被告對原告申請系爭商標
    註冊事件，作成准予註冊之處分，為無理由，應予駁回。
據上論結，本件原告之訴為無理由，爰依行政訴訟法第98條第1
項前段，判決如主文。
中　　華　　民　　國　　96　　年　　11　月　　29　　日
                  第四庭審判長 法  官  陳 國 成
                               法  官　李 玉 卿
                               法  官　陳 秀 
本件正本係照原本作成。
如不服本判決，應於判決送達後20日內向本院提出上訴書狀，其
未表明上訴理由者，應於提起上訴後20日內向本院提出上訴理由
書（須依對造人數附具繕本）；如於本判決宣示或公告後送達前
提起上訴者，應於判決送達後20日內補提上訴理由書（須附繕本
）。未表明上訴理由者，逕以裁定駁回。
中　　華　　民　　國　　96　　年　  11　　月　 29  　 日
                                  書記官  鄭  聚  恩
